臺灣板橋地方法院刑事簡易判決　　　　　　　　　　九十二年度簡字第三五八三號
　　公　訴　人　臺灣板橋地方法院檢察署檢察官
　　被　　　告　乙○○
右列被告因侵占案件，經檢察官提起公訴（九十一年度偵字第二一七六六號、第二二
二一七號）及移
，本院認宜以簡易判決處刑，逕行判決如左：
        主  文
乙○○意圖為自己不法之所有，而侵占自己持有他人之物，處有期徒刑肆月，如易科
罰金，以佰元折算壹日。緩刑貳年。
        事實及理由
一、按檢察官依通常程序起訴之案件，經被告自白犯罪，法院認為宜以簡易判決處刑
    者，得不經通常審判程序，逕以簡易判決處刑，刑事訴訟法第四百四十九條第二
    項定有明文。本件被告乙○○於本院訊問後自白起訴犯罪事實不諱，本院認宜以
    簡易判決處刑，爰依首揭規定，不經通常審判審序，逕以簡易判決處刑，合先敘
    明。
二、本件犯罪事實、證據及應適用之法條，除被告係於民國八十九年十二月十一日，
    將林富匯入臺中區中小企業銀行（其後更名為「臺中商業銀行」）林口分行「
    太豐汽車實業股份有限公司（其後更名為「甲○○○股份有限公司」）乙○○」
    帳戶內之新臺幣一百萬元，提領侵占入己，供己花費殆盡等情，業經被告坦承不
    諱，核與證人林富證述情節相符，復有上開帳戶交易明細資料附卷可稽，應予
    更正補述外，餘均引用如附件檢察官起訴書之記載。另移送併案審理部分，係與
    本件起訴部分為同一犯罪事實，併此敘明。
三、爰審酌被告之素行、犯罪之動機、目的、手段、所生危害、犯罪後坦承之態度等
    一切情狀，量處如主文所示之刑，又刑法第四十一條業於九十年一月十日修正公
    布，於同年月十二日生效，該條第一項修正規定為「犯最重本刑為五年以下有期
    徒刑以下之刑之罪，而受六個月以下有期徒刑或拘役之宣告，因身體、教育、職
    業、家庭之關係或其他正當事由，執行顯有困難者，得以一元以上三元以下折算
    一日，易科罰金。但確因不執行所宣告之刑，難收矯正之效，或難以維持法秩序
    者，不在此限。」，經比較新舊法結果，被告所犯上開之罪，行為後依修正後之
    刑法第四十一條第一項前段規定，則得易科罰金，顯較為有利，爰依刑法第二條
    第一項前段，適用修正後刑法第四十一條第一項前段規定，就被告上開所量處之
    刑，併諭知易科罰金之折算標準。又被告前未曾受有期徒刑以上刑之宣告，因一
    時失慮，偶罹刑典，事後已坦承犯行，深具悔意，經此刑之宣告後，應知警惕而
    無再犯之虞，本院因認暫不執行其刑為當，予以宣告緩刑二年，用啟自新。
四、依刑事訴訟法第四百四十九條第二項、第四百五十四條第二項，刑法第二條第一
    項前段、第三百三十五條第一項、第四十一條第一項前段、第七十四條第一款，
    罰金罰鍰提高標準條例第一條前段、第二條，逕以簡易判決處刑如主文。
五、本件係依被告於本院審判中表明願受科刑之範圍內處刑，是依刑事訴訟法第四百
    五十五條之一第二項規定，被告不得上訴；至檢察官如不服本判決，則應於收受
    判決正本送達之翌日起十日內，向本庭提出上訴狀，上訴於本院合議庭（須附繕
    本）。
中      華      民      國    九十二    年     十一     月    二十八    日
                                      臺灣板橋地方法院刑事第十庭
                                          法  官  彭  全  曄
右正本證明與原本無異
如不服本判決，得於收受判決正本送達之翌日起十日內，向本院提起上訴
                                          書記官  梁  宜  庭
中      華      民      國    九十二    年     十一     月    二十八    日
附錄本案論罪科刑法條全文：
刑法第三百三十五條
意圖為自己或第三人不法之所有，而侵占自己持有他人之物者，處五年以下有期徒刑
、拘役或併科一千元以下罰金。
前項之未遂犯罰之。
附件：
臺灣板橋地方法院檢察署檢察官起訴書            九十一年度偵字第二二二一七號
                                              九十一年度偵字第二一七六六號
    被      告  乙○○  男三十八歲（民國○○○年○月○日生）
                        住台北縣林口鄉○○路二四七號
                        身分證統一編號：Ｆ一二二四一七六號
右被告因侵占案件，已經偵查終結，認應該提起公訴，茲將犯罪事實及證據並所犯法
條分敘如左：
            犯罪事實
一、乙○○係甲○○○股份有限公司（下稱為甲○○○公司）前任負責人，緣林參富
    （另為不起訴處分）前於民國八十九年十月二十八日與甲○○○公司就臺灣板橋
    地方法院八十七年度民執字第一七四二六號強制執行事件及八十八年度重訴字第
    三三號債務人異議之訴事件達成和解，約定林參富於向臺灣板橋地方法院民事執
    行處領取分配款新臺幣（下同）一百四十七萬一千六百十一元後，應給付一百萬
    元予甲○○○公司。嗣林參富於八十九年十二月七日向臺灣板橋地方法院領得上
    開款項後，因無法聯絡到甲○○○公司負責人，乃詢問該公司前任負責人乙○○
    應如何處理，乙○○遂將自己於擔任甲○○○公司（原名為太豐汽車實業股有限
    公司）負責人時在臺中區中小企業銀行林口分行所開立帳號為00000000
    0000號、戶名為「太豐汽車實業股有限公司乙○○」之帳戶告知林參富，允
    代為轉交甲○○○公司，林參富即依其所言於同日將一百萬元匯入。詎乙○○於
    取得上開一百萬元之款項後，竟萌生為自己不法所有之意圖，而將該一百萬元之
    款項侵占入已，未依約返還予甲○○○公司。
二、案經甲○○○公司告發暨臺北縣政府警察局新莊分局報告偵辦。
            證據並所犯法條
一、被告乙○○經傳喚而未到庭。被告於臺灣板橋地方法院九十年度自字第二七六號
    案件審理中固坦認取得同案被告林參富匯入之一百萬元款項，惟矢口否認有何侵
    占犯行，辯稱：其取得該一百萬元之款項後，先借給告發人甲○○○公司股東李
    世民五十萬元，又貸予告發人公司保養廠協理邱國興二十萬元，現邱國興已償還
    ，李世民則尚有四萬元未清償，自己則用掉其中三十萬元用以支付父母醫療費、
    銀行利息，而李世民、邱國興返還之款項其亦已花用作為支付參加互助會之費用
    云云。惟查：同案被告林參富於八十九年十月二十八日與告發人公司就臺灣板橋
    地方法院八十七年度民執字第一七四二六號強制執行事件及八十八年度重訴字第
    三三號債務人異議之訴事件達成和解，約定同案被告林參富於向臺灣板橋地方法
    院民事執行處領取分配款一百四十七萬一千六百十一元後，應給付一百萬元予告
    發人公司，嗣同案被告林參富於八十九年十二月七日向臺灣板橋地方法院領得上
    開款項後，因無法聯絡到告發人公司負責人，乃詢問該公司前任負責人即被告乙
    ○○應如何處理，被告遂將自己於擔任告發人公司（原名為太豐汽車實業股有限
    公司）負責人時在臺中區中小企業銀行林口分行所開立帳號為00000000
    0000號、戶名為「太豐汽車實業股有限公司乙○○」之帳戶告知同案被告林
    參富，允代為轉交告發人公司，林參富即依其所言於同日將一百萬元匯入等情，
    業據被告乙○○、同案被告林參富及告發人公司代表人何岱融、證人即處理和解
    事宜之周佳弘律師均供述一致在臺灣板橋地方法院九十年度自字第二七六號刑事
    卷可稽，復有和解書乙份、發還民事強制執行案款領款收據乙份、臺灣銀行匯出
    匯款庫款轉移回條聯乙份、公司變更登記事項卡二份、公司變更登記表乙份附於
    該卷可資佐證。被告於該案審理中雖否認其取得該一百萬元後有侵占犯行，並以
    前開情詞置辯，然被告迄今未將該一百萬元返還予告發人公司，此為被告於該案
    審理中所自承不諱；而其在取得筆款項後，於八十九年十一、十二月間某日出借
    二十萬元予邱國興，又於八十九年底、九十年初某日出借五十萬元予李世民，餘
    三十萬元則自己挪用作為支付父母醫療費、銀行利息，而李世民、邱國興返還之
    款項其亦已花用作為支應互助會之費用等情，業據被告供明在上開刑事卷可稽，
    核與證人邱國興、李世民於該案審理中所為之證述大抵相符。又證人邱國興、李
    世民雖均係為告發人公司業務上資金之需要而向被告借款，嗣並均已如數返還，
    此經證人邱國興、李世民均陳述明確在上開刑事卷可稽 ，然上述款項既原即應?
    還予告發人公司，則證人邱國興、李世民實無需以借款之方式取得該筆款項，復
    無在事後仍返還予被告之必要，此足見被告就該七十萬元係作為自己資金之運用
    ，參酌其尚自行挪用其餘之三十萬元，且證人邱國興、李世民返還之款項亦經被
    告作為自己參與互助會之使用，其擅自處分之情形至為灼然，尤見被告於取得該
    筆因受託轉交而持有之一百萬元款項後，主觀上已變異為自己不法所有之意思，
    其侵占之情甚明。綜上所述，本件事證明確，被告犯嫌堪予認定。
二、核被告所為係犯刑法第三百三十五條第一項之侵占罪嫌。
三、報告意旨另以：告發人甲○○○公司與同案被告林參富前因臺灣板橋地方法院八
    十七年度民執字第一七四二六號強制執行事件及八十八年度重訴字第三三號債務
    人異議之訴事件，雙方於八十九年十月二十九日（應為二十八日之誤植）達成和
    解，同案被告林參富依和解書約定於領得分配款一百四十七萬一千六百十一元後
    ，應給付告發人公司一百萬元，惟同案被告林參富始終未依上開和解內容履行，
    經一再催討仍相應不理。嗣經告發人公司向臺灣桃園地方法院民事庭起訴請求林
    參富履行和解約定（九十年度訴字第八十九號），林參富於九十年四月二十五日
    言詞辯論期日中始提出其已於八十九年十二月七日匯款入臺中區中小企業銀行林
    口分行之「太豐汽車實業股有限公司乙○○」帳戶內（帳號為00000000
    0000號），然被告雖曾任告發人公司之負責人，惟其因涉嫌掏空公司資產，
    告發人早已於八十七年十一月六日經各行政機關輔導協助，依法解任被告之職務
    ，同案被告林參富對此亦知之甚詳，而上開銀行帳戶係被告自行設立之帳戶，告
    發人公司完全不知有此帳戶，同案被告林參富竟將款項匯入此帳戶中，又被告於
    臺灣桃園地方法院九十年度訴字第八十九號請求履行和解契約事件之九十年五月
    二十一日言詞辯論期日，以證人身分作證稱其確已收受該筆一百萬元匯款，並將
    其中五十萬元交給案外人李世民，二十萬元交給案外人邱國興，餘三十萬元仍在
    其身上，且自認告發人公司並未授權其受領該一百萬元，亦未授權交付部分款項
    給案外人邱國興及李世民，因認被告另涉犯刑法詐欺及背信罪嫌云云。按犯罪事
    實應依證據認定之，無證據不得推定其犯罪事實；又不能證明被告犯罪者，應諭
    知無罪之判決，刑事訴訟法第一百五十四條、第三百零一條第一項分別定有明文
    。又犯罪事實之認定，應憑真實之證據，倘證據是否真實尚欠明確，自難以擬制
    推測之方法，為其判斷之基礎，最高法院著有五十三年臺上字第六五六號判例可
    循。且刑事訴訟上證明之資料，無論其為直接或間接證據，均須達於通常一般之
    人均不致有所懷疑，而得確信其為真實之程度，始得據為有罪之認定，若其關於
    被告是否犯罪之證明未能達此程度，而有合理懷疑之存在，致使無從形成有罪之
    確信，根據「罪證有疑，利於被告」之證據法則，即不得遽為不利被告之認定，
    亦有最高法院七十六年度臺上字第四九八六號判例可稽。再按刑法詐欺取財罪之
    成立，以行為人施用詐術使人陷於錯誤而交付其物，為其要件；而背信罪則以行
    為人受本人委任為之處理事務，為犯罪之構成要件。告發人認被告尚涉犯上開罪
    嫌，無非係以告發人公司並未授權被告受領款項及交付他人，惟被告仍擅為收取
    並交付予邱國興及李世民等情，為其論據。被告於臺灣板橋地方法院九十年度自
    字第二七六號案件審理中堅詞否認有何詐欺及背信犯行，辯稱：同案被告林參富
    於向法院領得分配款後，因連絡不到告發人公司代表人，又不知道告發人公司之
    銀行帳號，而向其詢問，其表示僅知舊帳號不知新帳號，林參富遂將款項匯給其
    請代為轉交告發人公司等語。經查：同案被告林參富前與告發人公司達成和解，
    約定同案被告林參富於向臺灣板橋地方法院民事執行處領取分配款一百四十七萬
    一千六百十一元後，應將其中一百萬元給付予告發人公司，嗣同案被告林參富於
    八十九年十二月七日向臺灣板橋地方法院領得上開款項後，將應交付告發人公司
    之一百萬元於同日匯入被告於擔任告發人公司時在臺中區中小企業銀行林口分行
    所開立帳號為000000000000號、戶名為「太豐汽車實業股有限公司
    乙○○」帳戶等事實，業已證明如前。同案被告林參富供稱「我有和自訴人（即
    本案告發人）達成和解，約定在我向法院領得分配款後再交給自訴人壹佰萬元，
    當時約定用匯款的方式，但並沒有跟我說帳號多少。我在領到錢當天，先到臺灣
    銀行板橋分行開戶，將向法院領得的支票存入該帳戶，因為我不曉得太豐公司及
    其負責人的電話，我就打電話問乙○○要匯何處，余說匯到太豐公司設於臺灣中
    小的帳戶，我依他告訴我的帳號匯入，並要余告訴周律師，說我已匯款了，周律
    師是之前代表太豐公司出庭的律師，我是在領款當天就匯款。」；「（問：為何
    會和被告乙○○聯絡？）因他是太豐公司的股東，原本是負責人‧‧‧」等語（
    參臺灣板橋地方法院九十年度自字第二七六號案件之九十年十月三日訊問筆錄）
    ；而被告乙○○供稱：「問：為何林參富不匯給代表人何岱融？）因為他只認識
    我，他問我公司帳號，我說我只有舊的帳號，沒有新的帳號，他因為趕時間就先
    匯給我，要我轉交給代表人何岱融，我亦同意。」；「‧‧‧領款當天他有問我
    要匯到那裡去，我就告訴他公司舊的帳戶，他有說轉告周律師他已匯款的事。」
    等語（參上開案件九十年九月十九日、十月三日訊問筆錄），渠等所述匯款之情
    形互核大致相符，亦無與事理明顯相違之處。而被告究竟如何施用詐術致告發人
    公司陷於錯誤，告發人並未提出任何積極事證以實其說，其徒憑同案被告林參富
    將一百萬元匯入上開帳戶之事實，遽認被告有詐欺之犯罪事實，不無擬制推測之
    情形，尚難認被告確有此犯行。再者被告係於取得該一百萬元後，變異其持有為
    所有而侵占之，已如前所述，本件告發人公司並未授權被告代為受領同案被告林
    參富依和解內容所約定應給付之一百萬元，亦未授權其交予邱國興、李世民，此
    據告發人代表人供明在前開刑事卷可稽，是以被告並無受告發人委任處理事務情
    形，依前開之說明，亦無背信罪之構成。此外，復查無其他積極證據足認被告有
    何詐欺或背信罪嫌，揆諸首揭法條及判例要旨，應認被告此部分罪嫌不足，惟此
    部分與上開起訴侵占部分，有牽連犯之裁判上一罪關係，爰不另為不起訴處分，
    附此敘明。
四、同案被告林參富將其依約應給付告發人公司之一百萬元委請被告轉交告發人公司
    ，則在被告尚未轉交告發人公司前，該一百萬元之所有者仍屬林參富，被告乃係
    因受林參富之託而持有該一百萬元，茲被告既未依受託將該一百萬元交付告發人
    公司，則告發人公司顯尚未受移轉而取得該一百萬元之所有權，林參富亦因而尚
    未依和解條件履行對告發人公司應給付一百萬元之義務，告發人公司應仍得依上
    揭和解條件請求林參富給付一百萬元，被告將林參富委請其轉交給告發人公司之
    一百萬元予以侵占入己，乃係侵占其所持有之林參富所有款項，其因而直接受害
    者乃係林參富，而非告發人公司，則告發人公司既非被告所為本件侵占犯行之直
    接被害人，其所提出之告訴，僅具告發性質，併予敘明。
五、依刑事訴訟法第二百五十一條第一項提起公訴。
  此  致
臺灣板橋地方法院
中      華      民      國    九十一    年     十一     月    二十五    日
                                        檢  察  官   王  正  皓
右正本證明與原本無異
中      華      民      國    九十一    年     十二     月     十六     日
                                        書  記  官   李  建  興
附錄本案所犯法條全文
中華民國刑法第三百三十五條
(普通侵占罪)
意圖為自己或第三人不法之所有，而侵占自己持有他人之物者，處五年以
下有期徒刑、拘役或科或併科一千元以下罰金。
前項之未遂犯罰之。
